最　高　行　政　法　院　判　決　　　　　　　　　　　九十三年度判字第一一號
　　上　訴　人　連冠國際實業股份有限公司
　　代　表　人　甲○○
　　被 上訴 人　高雄縣大寮鄉公所
　　代　表　人　乙○○
右當事人間因廢棄物清理法事件，上訴人對於中華民國九十一年九月十九日高雄高等
行政法院九十一年度訴字第二六三號判決，提起上訴，本院判決如左：
　　主  文
上訴駁回。
上訴審訴訟費用由上訴人負擔。
　　理  由
本件上訴人起訴主張：上訴人不服被上訴人民國九十年八月十六日大鄉清字第一三二
一○號函附同文號通知單（共五張）所為之處分，循序提起行政訴訟。查高雄縣環保
局過去曾規定，不受理清除業者辦理第二類清除之增加變更申請，而在其轄區內之甲
級清除業者，凡許可內容同時涉及第一、二類清除業務時，其許可清除量均以合併量
計算，已為該局常態之管理方式。中央主管機關為考量法令與實際之需要，業於九十
年十月二十日修正之廢棄物清理法第三十九條規定，將公告再利用之第二類事業廢棄
物開放，不再列管。上訴人每月清除運送車輛之合計清運量既未超過許可證中核准之
總清運能力，並未違反公民營廢棄物清除處理機構管理輔導辦法第二十二條之規定。
又上訴人確依規定將營運紀錄隨設施存放，由相關人員保管。稽查當時，巧逢經辦人
員外出洽辦業務，是以一時無法提供完整資料供查核。稽查人員以不能提供營運申報
紀錄告發，亦顯草率。上訴人所清理運送之有價物料清除與暫存階段已歸屬為一般類
別，殊無混合貯存之問題，被上訴人以上訴人違反事業廢棄物貯存清除處理方法及設
施標準第八條及第十四條規定處以罰鍰，顯有違法。另上訴人已於八十八年九月六日
提出建民街十九號貯存地增加申請，高雄縣環保局迄今均未給予核准與否之答復，拖
延二年餘，已損害上訴人權益。環保局人員先後至上訴人位於該址之貯存廠進行稽查
不下數十次，惟均未提及上訴人有違反規定情事，已使上訴人生信賴感，應認已許可
上訴人在該址貯存地可合法進行廢棄物貯存等情，爰請判決將訴願決定及原處分均撤
銷。
被上訴人則以：上訴人九十年三月份清除第二類事業廢棄物  D-0130，其清除量為一
○二．三公噸，超過單月核可量（五十六公噸），違反公民營廢棄物清除處理機構管
理輔導辦法第二十二條之規定；上訴人無法提供貯存廠之營運紀錄供查核，違反公民
營廢棄物清除處理機構管理輔導辦法第二十五條之規定；其位於大發工業區○○街十
九號貯存廠現場有第一類（有害）、第二類（無害）事業廢棄物混合貯存、有害事業
廢棄物未分類、編號標示，且部分露天堆置，違反事業廢棄物貯存清除處理方法及設
施標準第八條、第十條及第十四條之規定；又上訴人大發工業區○○街十九號貯存廠
場址與行政院環保署八十八年四月十九日環署廢字第○○二四三五二號函暨高雄縣政
府八十八年五月五日府環四字第七五○三九號函核准上訴人三座貯存場場址不符，違
反公民營廢棄物清除處理機構管理輔導辦法第二十二條之規定，被上訴人依法予以裁
罰，並無不合等語，作為抗辯。
原審斟酌全辯論意旨及調查證據之結果，以行政院環境保護署稽查督察大隊南區隊稽
查人員於九十年五月三十一日上午九時四十分查獲：(一)上訴人九十年三月份清除第二
類事業廢棄物D-0130，其清除量為一○二．三公噸，超過單月核可量（五十六公噸）
。(二)上訴人無法提供建民街十九號貯存場之營運紀錄供查核。(三)建民街十九號貯存場
現場有第一類（有害）、第二類（無害）事業廢棄物混合貯存、有害事業廢棄物未分
類、編號標示，且部分露天堆置。嗣又經高雄縣環保局稽查人員於九十年六月十三日
上午九時三十分查獲：(四)上訴人建民街十九號貯存場，與環保署及高雄縣環保局函核
准上訴人三座貯存場場址不符（為大發工業區○○街十五號、十八號及田單五街十六
號），此均有環保署水污染稽查紀錄三份、高雄縣環保局事業廢棄物稽查工作紀錄表
、環保署八十八年四月十九日環署廢字第○○二四三五二號函暨高雄縣政府八十八年
五月五日府環四字第七五○三九號函各一份附於原處分卷可稽。本件上訴人違章事實
明確，上訴人就各該違章行為縱無故意，亦有過失，從而被上訴人就上訴人前揭(一)、
(二)、(四)項所述違章行為部分，認違反行為時廢棄物清理法第二十一條規定，依同法第
二十八條規定，各裁處新臺幣六千元罰鍰（計三張）；就關於前揭(三)所述違章行為部
分，認違反行為時廢棄物清理法第十五條規定，依同法第二十五條規定裁處新臺幣六
萬元罰鍰，均無不合，訴願決定予以維持，核無違誤，因將上訴人此部分（四張處分
通知書）之訴駁回。
上訴意旨略謂：原判決事實欄記載「清除第一類事業廢棄物D-0130，其清除量為一○
二．三公噸」，理由欄中卻記載「清除第二類事業廢棄物D-0130，其清除量為一○二
．三公噸」、「經查，．．．此有環保署八十八年四月十九日（八八）環署廢字第○
○二四三五二號函附原告第一類廢棄物清除機構清除許可增加申請表及高雄縣政府八
十八年十一月十九日八八府環四字第ＷＢ○○二八三八號函可稽」、「然原告經環保
署稽查督察大隊南區隊稽查人員於九十年五月三十一日上午九時四十分稽查時，查獲
原告九十年三月份清除第二類事業廢棄物D-0130，其清除量為一○二．三公噸」，原
判決不僅事實欄與理由欄記載不一，其於理由內之認定亦前後不一，有判決理由矛盾
之違背法令。又查公民營廢棄物清除處理機構輔導辦法第二十五條係規定營運紀錄隨
其「清除、處理設施」存放，以供查核，並無限定營運紀錄應存放「貯存場」，尤其
依廢棄物清理法及其相關法規之規定，「清除」、「貯存」及「處理」均屬不同階段
之概念，縱認貯存場係屬上開辦法第二十五條所稱之「設施」，然亦不能謂「清運車
輛」非屬上開辦所稱之「清運設施」。原判決未予究明，遽認營運紀錄只得存放於「
貯存場」，而不得存放於「清運車輛」，顯係限縮上開辦法第二十五條所稱「清運、
處理設施」之解釋，又未說明其限縮解釋之理由，有判決不適用法規或適用不當，及
判決不備理由之違背法令。再查，上訴人所堆置者係何種五金廢料？建民街十九號所
堆置者，何者係屬有害事業廢棄物？何者係屬一般事業廢棄物？未分類編號及標示來
源者究係有害事業廢棄物？亦或一般事業廢棄物？其依何認定未分類編號及標示來源
者係有害事業廢棄物？原審俱未說明，卷附之稽查紀錄及現場照片亦無法判別，原判
決就上揭事項未予詳查，即遽認上訴人將有害事業廢棄物與一般事業廢棄物混合貯存
，有判決不備理由之違背法令云云。
查本件原判決之事實欄記載「(一)原告九十年三月份清除第一類事業廢棄物D-0130，其
清除量為一○二點三公噸，超過單月核可量（五十六公噸），違反公民營廢棄物清除
處理機構管理輔導辦法第二十二條規定。」核與原處分卷所附九十年六月二十二日高
雄縣違反廢棄物清理告發通知單所載「一查該公司九十年三月份清除第二類事業廢棄
物D-0130，其清除量為一○二點三公噸，超過單月核可量（五十六公噸）」及「第二
類清除機構九十年三月份營運彙總表」所載不符，是事實欄所指「清除第一類事業廢
棄物」部分，應係「清除第二類事業廢棄物」之誤，此部分之誤植與原法院本來之意
思顯然不符，原法院得隨時或依聲請以裁定更正之。原判決以卷附上訴人之廢棄物清
除許可證，係按廢棄物種類分項記載每月清除數量，並無記載所謂的第一類、第二類
事業廢棄物合併計算之總清運量，而稽查人員係按清除機構申請許可之項目稽查，業
據證人即高雄縣環保局稽查員許麗娟證述在卷。上訴人係以分類數量申請核可，與其
他清除業者有以總清除量申請許可者不同，復據上訴人陳明在卷，乃認定本件稽查人
員依照上訴人申請核可之內容稽查D-0130之單月清除量，自無不合。是以，上訴人以
前揭事實欄之誤植及原判決所援用之證據，指摘原判決有事實與理由矛盾之違法云云
，殊無可採。次查，本件上訴人有無依公民營廢棄物清除處理機構輔導辦法第二十五
條規定，將每日清除、處理之營運紀錄，隨其清除、處理設施存放；另上訴人之廢棄
物貯存場有無第一類（有害）、第二類（無害）事業廢棄物混合貯存，有無違反行為
時事業廢棄物貯存清除處理方法及設施標準第八條、第十條第一款及第十四條第二款
規定之情事，核屬事實認定問題，事實審法院有衡情斟酌之權，苟已斟酌全辯論意旨
及調查證據之結果，而未違背論理法則或經驗法則，不得遽指為違法。原判決已詳予
論明上訴人並未將營運紀錄存放於建民街十九號，而環保署稽查督察大隊南區隊稽查
人員於九十年五月三十一日上午九時四十分至上址稽查時，上訴人未能提供該貯存場
之營運紀錄以供查核，且上訴人於該貯存場並無防止地面水、雨水流入之設施而露天
堆置混合五金廢料，有害事業廢棄物與一般事業廢棄物混合貯存，而貯存之有害事業
廢棄物未分類編號、標示來源等情，有環保署廢棄物稽查紀錄及現場照片附於原處分
卷可憑，復經證人即環保署稽查督察大隊南區隊督查員張敦剛到庭證明屬實，並經上
訴人之代表莊連豪審視該稽查紀錄無誤後簽名，則上訴人未將其清除之營運紀錄隨其
清除設施存放，違反公民營廢棄物清除處理機構輔導辦法第二十五條之規定；其貯存
有害事業廢棄物混合五金廢料，並無設置防止地面水、雨水流入之設施，又未分類編
號、標示來源，且未與一般事廢棄物分開貯存，違反事業廢棄物貯存清除處理方法及
設施標準第八條、第十條、第十四條之規定，均堪認定。經核原判決認定上訴人有上
開違規情事，並無違背論理法則或經驗法則。上訴人主張其已將營運紀錄隨清運車輛
存放，依上開輔導辦法第二十五條之規定，並非不得將營運紀錄存放於清運車輛，及
被上訴人係依何認定有何有害、無害之事業廢棄物未分類編號及標示來源，原判決未
予詳查，遽認上訴人將有害事業廢棄物與一般事業廢棄物混合貯存，有判決不適用法
規、適用法規不當及不備理由之違法云云，自無足採。上訴論旨，執前述理由，並以
原審取捨證據、認定事實之職權行使為不當，任意指摘原判決違法，聲明廢棄原判決
，難認為有理由，應予駁回。
據上論結，本件上訴為無理由，爰依行政訴訟法第二百五十五條第一項、第九十八條
第三項前段，判決如主文。
中　　華　　民　　國　　九十三　　　年　　　一　　　　月　　　十五　　　日
                    最 高 行 政 法 院  第 四 庭
                                審 判 長 法  官　　　廖　政　雄
                                         法  官　　　趙　永　康
                                         法  官　　　林　清　祥
                                         法  官　　　鍾　耀　光
                                         法  官　　　姜  仁  脩
右  正  本  證  明  與  原  本  無  異
　　　　　　　　　　　　　　　　　　　　 法院書記官　蘇  金  全
中　　華　　民　　國　　九十三　　　年　　　一　　　　月　　　十五　　　日
